【裁判字號】    95,交訴,17
【裁判日期】    950523
【裁判案由】    公共危險等
【裁判全文】
臺灣嘉義地方法院刑事判決              95年度交訴字第17號
公  訴  人  臺灣嘉義地方法院檢察署檢察官
被      告  乙○○
上列被告因公共危險等案件，經檢察官提起公訴（95年度調偵字
第10號），本院判決如下：
    主  文
乙○○被訴過失傷害部分不受理。
被訴公共危險部分無罪。
    理  由
壹、過失傷害不受理部分：
一、公訴意旨略以：乙○○於民國94年6月21日7時10分，無照駕
    駛已註銷牌照號碼之6778-JH號自用小客車，沿嘉義市○○
    路由東往西方向行駛，行經嘉義市○○路○○道與世賢路1
    段之交岔路口時，本應注意汽車行駛時，駕駛人應注意車前
    狀況，並隨時採取必要之安全措施，又汽車行駛至交岔路口
    ，應遵守燈光號誌之指示，且依當時情形並無不能注意之情
    事，適有甲○○騎乘EYJ-815號輕型機車，沿嘉義市○○路○
    段慢車道由南往北方向駛來，竟疏未注意，仍貿然闖越紅燈
    直行切入外側車道，因不及閃避及煞車以致撞及該EYJ-815
    號輕型機車，甲○○因此受有右膝挫傷、左手擦傷及左大腿
    挫傷之傷害，因認被告乙○○觸犯刑法第284條第1項之過失
    傷害罪。
二、按告訴乃論之罪，告訴人於第一審辯論終結前，得撤回告訴
    ，又其告訴經撤回者，法院應諭知不受理之判決，刑事訴訟
    法第238條第1項及第303條第3款定有明文。本件被告因過失
    傷害案件，經檢察官提起公訴，認為犯刑法第284條第1項過
    失傷害罪，依同法第287條規定須告訴乃論，茲據告訴人於
    言詞辯論終結後，聲請撤回告訴，有聲請撤回告訴狀可資佐
    証，依前開法條之規定，自應諭知不受理判決，並不經言詞
    辯論為之。
貳、公共危險無罪部分：
一、公訴意旨另以：被告乙○○於前揭時地發生車禍後，雖有下
    車查看甲○○肇事時傷勢，卻未採取救護或其他必要措施及
    向警察機關報告，反而肇事逃逸，因認被告觸犯刑法第185
    條之4之肇事逃逸罪等情。
二、按犯罪事實應依證據認定之，無證據不得認定犯罪事實；又
    不能證明被告犯罪者，應諭知無罪之判決；刑事訴訟法第
    154條第2項、第301條第1項分別定有明文。又刑事訴訟上證
    明之資料，無論其為直接或間接證據，均須達於通常一般之
    人均不致有所懷疑，而得確信其為真實之程度，始得據為有
    罪之認定，若其關於被告是否犯罪之證明未能達此程度，而
    有合理懷疑之存在，致使無從形成有罪之確信，即不得遽為
    不利被告之認定；且告訴人之指訴係以使被告受刑事訴追為
    目的，故其陳述是否與事實相符，仍應調查其他證據以資審
    認，此有最高法院76年台上字第4986號、30年上字第816號
    、52年台上字第1300號判例可資參照。又刑法第185之4之肇
    事致人死傷逃逸罪，係處罰肇事後逃逸之駕駛人為目的，俾
    促使駕駛人於肇事後能對被害人即時救護，以減少死傷。
三、訊據被告乙○○否認前開犯行，辯稱：車禍發生後即下車詢
    問被害人是否受傷，並協助被害人將機車扶起至路旁，而被
    害人均未回應，被告並曾詢問被害人是否欲送醫，被害人稱
    欲打電話予其先生，故被告於現場停留20至30分鐘後始離去
    ，尚非肇事逃逸等情。查被告對於車禍發生後並未報警，亦
    未留下任何足資聯絡之資料予被害人後即離去等情，業經坦
    承在卷，復經被害人証述屬實，自堪信為真實。然被告於車
    禍發生後曾下車協助被害人甲○○將機車扶起至路旁，並曾
    數次詢問被害人是否受傷及送醫，且停留於現場達20分鐘等
    情，復經証人即被害人甲○○証述明確在卷，核與被告自白
    相符。故被告並非車禍發生後即逃離現場，而且於現場數次
    詢問被害人是否受傷及送醫。如前所述肇事逃逸罪之立法目
    的在於處罰肇事後逃逸之駕駛人為目的，俾促使駕駛人於肇
    事後能對被害人即時救護，以減少死傷。本案被告業已停留
    於車禍現場20分鐘，並詢問被害人是否送醫，衡情尚難認為
    被告之行為符合前揭條文處罰之目的。且被告如果真欲逃離
    現場，於車禍發生時即可逃離，何須於現場停留20分鐘後再
    逃離，故被告尚難認有何逃逸之行為。至於事後被告未報警
    且未留下任何足資聯絡之資料即駛離現場部分，可否評價為
    肇事逃逸之行為? 查任何犯罪加害人均可能逃逸，而法律對
    於逃逸之行為除少數條文如遺棄之行為加以處罰外，均未另
    行施以刑罰，而肇事逃逸罪之處罰，其立法目的原係避免車
    禍之死傷，如該目的業已達到，被告嗣後另行逃逸，亦非該
    條文欲規範之射程範圍。舉例言之，被告對於車禍之發生有
    過失，惟於車禍後業已將被害人送至醫院，嗣後未留下任何
    資料即離開，此項行為應非評價為肇事逃逸；又被害人駕駛
    車輛從後面撞擊客觀上毫無過失責任之被告，而被告業已將
    被害人送醫，被告嗣認為自己毫無過失行為，未報警亦未留
    下任何足資聯絡之資料而離去，此種情形自亦難評價為肇事
    逃逸行為。故本案被告嗣後之駛離行為並不當然可以評價為
    具有逃逸意圖之逃逸行為。又縱此部分認為係逃逸行為，然
    如前所述亦非刑法第185之4之肇事致人死傷逃逸罪欲規範之
    對象，故公訴人所指被告肇事逃逸罪部分尚難成立，依法自
    應為無罪之判決。
據上論斷，依刑事訴訟法第303條第3款、第307條、第301條第1
項，判決如主文。
中     華    民     國      95     年   5    月  23  日
                  刑事第二庭   審判長法  官  夏金郎
                                     法  官  洪嘉蘭
                                     法  官  黃義成
右正本證明與原本無異。
如不服本判決，應於判決送達後10日內，向本院提出上訴狀。
中    華    民     國      95   年    5      月   23  日
                                     書記官  侯麗茹
附錄本案論罪科刑法條全文
刑法第284條第1項：
因過失傷害人者，處6月以下有期徒刑、拘役或5百元以下罰金，
致重傷者，處1年以下有期徒刑、拘役或5百元以下罰金。


司法院資訊處製作；財團法人民間司法改革基金會備份。
